【裁判字號】    90,訴,1744
【裁判日期】    900827
【裁判案由】    偽造有價證券
【裁判全文】
臺灣臺中地方法院刑事判決                          九十年度訴字第一七四四號
    公  訴  人  台灣台中地方法院檢察署檢察官
    被      告  甲○○
    指定辯護人  本院公設辯護人  乙○○
右列被告因偽造有價證券案件，經檢察官提起公訴（九十年度偵緝字第二四四號），
本院判決如左：
    主  文
甲○○共同意圖供行使之用，而偽造有價證券，處有期徒刑壹年拾月，緩刑伍年。本
票壹紙其中偽造丁○○名義，發票日民國八十九年五月十七日，面額新台幣貳拾參萬
元，票號二二六七四七號之部分，及民國八十九年五月十七日切結書上連帶保證人欄
偽造之「丁○○」署押及指印各壹枚，均沒收。
    事  實
一、甲○○與魏陳秀玲（另案偵查）係朋友關係，因魏陳秀玲於民國八十九年五月十
    日在丙○○位於台中市○○路二○○之二號之車行，向其偽稱，可持支票以低利
    向他人借貸金錢，丙○○因而交付三張支票予魏陳秀玲。嗣魏陳秀玲未幫丙○○
    調借金錢，反而於八十九年五月十六日告知丙○○，支票已交予他人且無法調借
    現金。魏陳秀玲遂與甲○○基於犯意之聯絡，於八十九年五月十七日，在丙○○
    上開住處，未得丁○○同意或授權，由甲○○冒稱係魏陳秀玲之前夫丁○○，先
    由魏陳秀玲在丙○○所備妥之切結書上之連帶保證人欄先行書寫「丁○○」之姓
    名，甲○○再捺其指紋一枚於上，而偽造屬於私文書之切結書，足以生損害於丁○○，再由甲○○於發票日八十九年五月十七日，面額新台幣（下同）二十三萬
    元，票號二二六七四七號本票一紙發票人欄書寫「丁○○」之姓名及捺指紋各一
    枚，完成發票行為，交予丙○○以保證切結書之履行，並將本票及切結書交付丙○○以行使，嗣經丙○○發覺有異報警，經警詢之甲○○，始知其冒充丁○○簽
    名等情。
二、案經丙○○訴請臺灣臺中地方法院檢察署檢察官偵查起訴。
    理  由
一、訊據被告甲○○對於右揭事實坦承不諱，核予告訴人丙○○之指訴及證人丁○○
    證述之情節均相符，並有切結書、本票影本各一份在卷可稽，被告犯行堪予認定
    。
二、核被告偽造丁○○簽名及捺指印以完成發票行為，係犯刑法第二百零一條之偽造
    有價證券罪，被告偽造丁○○簽名及捺指印於切結書上連帶保證人欄上交付告訴
    人之行為，則係犯刑法第二百十六條、第二百十條行使偽造文書罪。其偽造署押
    為偽造私文書及偽造有價證券之階段行為，偽造私文書後持以行使，其偽造之低
    度行為為行使之高度行為所吸收，偽造有價證券後持以行使，其行使之低度行為
    為偽造之高度行為所吸收，均不另論罪。按刑法上之偽造署押罪，係指單純偽造
    簽名、畫押而言，若在制式之書類上偽造他人簽名，已為一定意思表示，具有申
    請書或收據等類性質者，則係犯偽造文書罪，最高法院八十五年度台非字第一四
    六號判決可資參照。查在切結書上連帶保證人欄上簽名及捺指印者，須負連帶保
    證人責任，是被告於該切結書上之連帶保證人欄簽名及捺指印，既有須負連帶保
    證人責任之一定之意思表示，則被告此部分所為，非單純偽造署押，公訴人認此
    部分係單純偽造署押罪，容有未洽，起訴法條應予變更。被告與魏陳秀玲就上開
    犯行，有犯意聯絡及行為分擔，為共同正犯。所犯上開二罪間，有方法結果之牽
    連關係，為牽連犯，應從一重之偽造有價證券罪處斷。又被告係應同居女友魏陳
    秀玲所託犯本案，以當時二人親密相處情形，被告確有未及顧慮該一作為是否觸
    法之考量，另被告本身亦有捺指印表示負責之態度，因此本案犯罪情狀在客觀上
    足以引起一般同情，如予宣告法定最低度之有期徒刑三年猶嫌過重，故依刑法第
    五十九條之規定，予以酌減此部分之刑。爰審酌被告信賴同居女友之犯罪動機、
    目的、手段、品行尚非不佳，被偽造之人丁○○於偵訊時表示不追究之意，面額
    為二十三萬元，偽造本票嚴重擾亂社會交易秩序等一切情狀，量處如主文所示之
    刑。末查被告未曾受有期徒刑以上刑之宣告，有臺灣高等法院被告全國前案紀錄
    表及臺灣台中地方法院檢察署刑案資料查註紀錄表附卷可稽，其經此偵審教訓當
    知所警愓而無再犯之虞，本院認所宣告之刑以暫不執行為適當，爰併宣告緩刑，
    以勵自新。又本票一紙其中被告所偽造之丁○○為發票人之部分，應依法併為沒
    收之諭知，至於偽造之署押及指印，係屬偽造本票之一部，已因本票沒收而包括
    在內，自毋庸重為沒收之諭知。又切結書連帶保證人欄上，被告與魏陳秀玲共同
    偽造之「丁○○」署押及指印各一枚，應依法為沒收之宣告。
據上論斷，應依刑事訴訟法第二百九十九條第一項前段、第三百條，刑法第二十八條
、第二百零一條第一項、第二百十條、第二百十六條、第五十五條、第五十九條、第
二百零五條、第二百零九條、第七十四條第一款，罰金罰鍰提高標準條例第一條前段
，判決如主文。
中      華      民      國      九十      年      八      月    二十七  日
                                        法  官  林郁婷
右正本證明與原本無異。
如不服本判決，應於送達後十日內向本院提出上訴狀 （須附繕本） ，上訴於台灣高
等法院台中分院。
                                        書記官
中      華      民      國      九十      年      八      月    二十七  日
附錄論罪科刑法條
刑法第二百零一條
意圖供行使之用，而偽造、變造公債票、公司股票或其他有價證券者，處三年以上十
年以下有期徒刑，得併科三千元以下罰金。
刑法第二百十六條
行使第二百十條至第二百十五條之文書者，依偽造、變造文書或登載不實事項或使登
載不實事項之規定處斷。
刑法第二百十條
偽造、變造私文書，足以生損害於公眾或他人者，處五年以下有期徒刑。


司法院資訊處製作；財團法人民間司法改革基金會備份。
